【裁判字號】    98,台上,5184
【裁判日期】    980910
【裁判案由】    違反護照條例
【裁判全文】
最高法院刑事判決            九十八年度台上字第五一八四號
上  訴  人  甲○○
上列上訴人因違反護照條例案件，不服台灣高等法院中華民國九
十八年四月三十日第二審更審判決（九十七年度上更(一)字第六四
三號，起訴案號：台灣台北地方法院檢察署九十一年度偵字第二
五五九二號、九十二年度偵字第一一六一六號），提起上訴，本
院判決如下：
    主  文
原判決關於甲○○部分撤銷，發回台灣高等法院。
    理  由
本件原判決撤銷第一審關於上訴人甲○○部分之科刑判決，改判
論上訴人以共同犯行使變造護照罪，處有期徒刑壹年，併科罰金
新台幣陸萬元。減為有期徒刑陸月，併科罰金新台幣參萬元，並
諭知有期徒刑如易科罰金及罰金如易服勞役，均以銀元參佰元即
新台幣玖佰元折算壹日，暨宣告原判決附表編號一至四之物沒收
；又論上訴人以共同犯交付護照供冒名使用罪，處有期徒刑壹年
，減為有期徒刑陸月，並諭知易科罰金之折算標準，暨宣告原判
決附表編號五之物沒收；並定其應執行刑為有期徒刑壹年，併科
罰金參萬元，及諭知有期徒刑如易科罰金及罰金如易服勞役，均
以銀元參佰元即新台幣玖佰元折算壹日，暨宣告原判決附表所示
之物均沒收，固非無見。
惟查：（一）刑法部分條文於九十四年一月七日修正、同年二月
二日公布，並自九十五年七月一日施行，其中第四十二條部分，
修正前該條第二項原規定「（罰金）易服勞役以（銀元）一元以
上三元以下（依當時有效之罰金罰鍰提高標準條例第二條前段規
定，提高為一百倍），折算一日。但勞役期限不得逾六個月。」
修正後移列於同條第三項，修正為「（罰金）易服勞役以新台幣
一千元、二千元或三千元折算一日。但勞役期限不得逾一年。」
。其折算標準，修正前以（銀元）一元以上三元以下折算一日，
經提高為一百倍並換算為新台幣（下同）後，係以新台幣三百元
、六百元或九百元折算一日；修正後則以一千元、二千元或三千
元折算一日，固以修正後規定有利於行為人。但易服勞役期間之
最高上限，因修正前規定不得逾六個月，修正後為不得逾一年，
則以修正前規定有利於行為人。從而在「以一千元折算一日」之
情形，其罰金未逾十八萬元者（依新舊法均未逾六個月），以修
正後新法規定有利於行為人。但其罰金逾十八萬元者，因舊法不
得逾六個月，新法得逾六個月，僅不得逾一年，則以修正前規定
有利於行為人。本件關於行使變造護照罪部分，原判決所併科罰
金部分，於減刑後僅為三萬元，如依修正後新法規定，諭知罰金
易服勞役之折算標準，自較有利於上訴人，原判決卻予諭知罰金
如易服勞役，以銀元三佰元即新台幣九佰元折算一日，適用修正
前舊法之規定，即有判決適用法則不當之違誤。（二）偽造之印
章、印文或署押，不問屬於犯人與否，沒收之，刑法第二百十九
條定有明文，此為同法第三十八條之特別規定，採義務沒收主義
，並不以已經扣押為必要。原判決就上訴人共同行使變造護照罪
部分，雖宣告應將原判決附表編號一至四部分之偽造出境查驗章
印文及署押沒收。惟原判決事實及理由均認定：護照號碼為M000
00000號及000000000號之護照，均有偽造為大陸地區人民高桐、
蔣麗秀之照片等情（原判決第二頁第十四至二十一行、第九頁第
十至十二行），且上開二護照，似並蓋有中華民國外交部之鋼印
，有該護照影本二紙在卷可憑（見第一六八二二號偵查卷第五十
九、七十頁），果該影本無誤，原判決未將該偽造之鋼印及照片
沒收，亦未於判決理由內說明不予沒收之理由，自有判決適用法
則不當之違誤。（三）原判決事實五就上訴人共同犯交付護照供
冒名使用罪部分並記載：「甲○○為脫免可能的刑事責任，利用
轄區警察未能及時查覺的空隙，指示王文宏依上述經變造護照內
偽造的查驗印文日期，於九十一年十一月二十六日向台北市政府
警察局中山分局以遺失手提包為由辦理護照遺失作廢申請。」等
情。如果屬實，似認定上訴人除共同犯交付護照供冒名使用罪外
，並牽連觸犯未指定犯人誣告罪或其他罪責。惟其理由就此未見
論述，亦有未洽。上訴意旨雖未指摘及此，惟此為本院得依職權
調查之事項，應認原判決關於甲○○部分仍有撤銷發回之原因。
據上論結，應依刑事訴訟法第三百九十七條、第四百零一條，判
決如主文。
中    華    民    國  九十八  年    九    月    十    日
                      最高法院刑事第三庭
                          審判長法官  林  增  福
                                法官  張  清  埤
                                法官  陳  世  雄
                                法官  何  菁  莪
                                法官  王  居  財
      本件正本證明與原本無異
                                      書  記  官
中    華    民    國  九十八  年    九    月   十六   日
                                                      Ｅ


司法院資訊處製作；財團法人民間司法改革基金會備份。
